【裁判字號】    89,訴,1708
【裁判日期】    901024
【裁判案由】    侵權行為損害賠償
【裁判全文】
臺灣台南地方法院民事判決  八十九年度訴字第一七○八號
    原      告    甲○○○○○.
                  丁○○
    法定代理人    乙○○
    訴訟代理人    丙○○
右當事人間請求侵權行為損害賠償事件，本院判決如左：
    主    文
被告應給付原告新台幣壹拾萬元，及自民國八十九年四月二十七日起至清償日止，按
週年利率百分之五計算之利息。
原告其餘之訴駁回。
訴訟費用由被告負擔百分之十三，餘由原告負擔。
本判決原告勝訴部分，於原告以新台幣參萬肆仟元為被告供擔保後，得假執行。但被
告如於假執行程序實施前，以新台幣壹拾萬元為原告預供擔保，得免為假執行。
原告其餘假執行之聲請駁回。
    事    實
甲、原告方面：
一、聲明：求為判決：（一）被告應給付原告新台幣（下同）七十五萬六千元暨自起
    訴狀繕本送達翌日起至清償日止，按週年利率百分之五計算之利息。（二）原告
    願供擔保請准宣告假執行。
二、陳述：
（一）原告於民國八十七年三月起，擔任被告公司高雄區「健康蛋」之經銷商，除送
      貨至原有商店鋪貨外，並開發新客戶以增加業務量，不料正當客戶數不斷增加
      ，由三月間每週二百盒共十五家客戶，至十月間已成長至每週九百盒共五十家
      客戶之際，被告在毫無預警情形下，於八十七年十月初突告知要終止經銷關係
      ，不再供貨，令原告錯愕不已，並因而損失慘重。
（二）按「因可歸責於債務人之事由，致給付不能者，債權人得請求賠償損害」民法
      第二百二十六條第一項定有明文。本件兩造原存有健康蛋經銷合約，且被告職
      員更告以該公司未來將整合蛋品、肉品成立高雄區經銷公司，業務量前景可期
      ，更令原告信心大增，經被告突然終止經銷關係，停止供貨，受有如下損害：
      (1)貨車買賣損害：
        原告為經營蛋品及肉品事業，於八十七年四月間向訴外人國際節能股份有限
        公司，買入二手貨車，金額四十八萬五千元，因被告公司於八十七年十月間
        終止經銷關係，致原告已無使用貨車之必要，經多方找尋買主，才於八十八
        年二月間忍痛以三十二萬元出售予結凰企業有限公司，此部分共損失十六萬
        五千元。
      (2)員工薪資損害：
        被告於八十七年十月初在毫無預警情形下終止經銷關係，致原告於十月間已
        無貨可送，但員工早已僱用無法立即辭退，十月份仍需照發薪水二萬五千元
        ，此部分損害金額即為二萬五千元。
      (3)房屋租金損害：
        原告為經營蛋品、肉品業務，於八十七年四月一日起承租門牌號碼高雄縣鳳
        山市○○路三０四號之六房屋，每月租金二萬五千元，每三個月付一次，而
        原告於八十七年十月二日已付清十、十一、十二月共三個月租金時，被告竟
        於十月七日片面停止供貨，造成原告已繳價金無法索回，此部分損失七萬五
        千元。
      (4)以上(1)至(3)項，共計二十六萬五千元。
（三）另於八十七年四月間，被告公司主管向原告表示以被告名義與高雄市漢神百貨
      公司簽訂肉品專櫃合約，但由原告來經營，並承諾：(1)繳交漢神百貨公司一百
      二十萬元裝潢費，由被告補助百分之三十；(2)文宣、廣告、促銷等活動支出，
      由被告支付；(3)肉品進貨單價，比照大盤商。兩造遂開始合作經營在漢神百貨
      公司肉品專櫃（自八十七年六月至八十八年三月止）期間因被告未履行上開協
      議，故原告請求被告應給付原告：
      (1)裝潢費三十六萬元：即原告已支出一百二十萬元之三成。
      (2)文宣、廣告、促銷費用，亦均先由原告支出，計有統一企業招牌、標示牌共
        二萬二千元（參照估價單、收據及照片）、販促費每月三千元，十個月共三
        萬元。
      (3)超收肉品價差：被告承諾比照大盤商單價供應原告肉品，初期尚有遵循，但
        自八十七年九月起，原告發現價格逐漸調高，與大盤商單價差距甚遠，經搜
        集資料，比照被告供應大盤商瑞岡企業公司之單價，差距達百分之十九，以
        八十七年九月至十一月原告進貨金額四十一萬九千四百五十四元計算，被告
        共超收七萬九千餘元（詳如計算書）。
      (4)以上(1)至(3)項，共計四十九萬一千元。
（四）以上（二）及（三）項請求金額共七十五萬六千元。
      原告上述第（二）項之訴訟標的係民法第二百二十六條第一項，上述第（三）
      項之請求係基於履行協議之契約上請求權。就第（二）項請求部分，再說明如
      下：
      (1)經銷契約屬無名契約，而依學者曾隆興所著「現代非典型契約法論」一書之
        見解，本件經銷契約應屬「買賣性質之代理店契約」，其法律效果則類推適
        用民法有關代辦商之相關規定。
      (2)在買賣性質之代理店契約，代理店為銷售供給商之商品，而僱用店員及投資
        於設備及宣傳廣告，無非期望經由銷售商品獲取利潤，繼續供給商品之權利
        ，而供給商亦有繼續供給商品之義務。倘供給商欲單方終止契約，應類推適
        用民法第五百六十一條第一項之規定，應於三個月前通知他方。
      (3)準此，被告於八十七年十月初突告知要終止經銷關係，並即時斷貨，顯未於
        三個月前通知原告，其終止契約即非合法。
      (4)再者，依學者鄭玉波之見解，在代辦商關係，若因歸責於他方之事由而終止
        契約時，尚得請求損害賠償︵民法第二百六十三條準用第二百六十條規定︶
        。準此，依同一法理，本件經銷契約亦可作同一解釋，在因可歸責於被告之
        事由而終止兩造經銷契約時，原告仍得依民法第二百六十三條準用第二百六
        十條及第二百二十六條之規定，請求賠償損害。
三、對被告抗辯所為之陳述：
（一）就原告主張八十七年三月至同年十月，原告為被告高雄區「健康蛋」之經銷商
      乙事，被告雖否認之，並辯稱兩造就上述蛋品部分，係一般買賣關係云云，惟
      查：
    (1)被告曾在八十七年一、二月間，在報紙上刊登廣告徵求統一健康蛋高雄區經銷
      商，有附呈報紙廣告版影本可證︵見證八︶。原告即是見此廣告前往應徵而中
      選者。此有證人蔡政宏證稱：「當時被告公司刊登報告，有很多人來應徵，我
      們有經過評估，評估內容包括對方是否有倉庫、車輛及可否提供不動產擔保，
      經過評估後認為原告都符合這些條件，才交給原告販賣。」等語可證。
    (2)被告原在高雄地區有十七個販售點，在原告於八十七年三月份擔任其經銷商後
      ，被告便將該十七個販售點無條件轉讓由原告鋪貨。倘原告非被告之經銷商，
      衡情被告自不可能將既有之販售點轉由原告鋪貨賺取差價利潤。
    (3)被告曾要求原告提供不動產設定抵押擔保貨款之清償，有附呈被告不爭執之土
      地抵押權設定契約書可稽︵見證九，按因嗣後被告片面終止合約致未至地政機
      關辦理登記︶。若兩造僅是一般買賣關係，則銀貨兩訖，實無設押擔保契約履
      行之必要。
    (4)自八十七年三月份起至十月份止，兩造間每月均有大量貨品進出與折讓︵如貨
      品之搭贈，過期品、破損品之補貼︶，以及高雄至台南間之運費補貼︵即倘原
      告願以自己貨車至台南取貨，則被告會給付運費︶，若非原告為被告之經銷商
      ，被告豈會如此禮遇？
    (5)在八十七年十月七日，被告表示要即時斷貨後，原告即委請証人廖本政多次前
      往被告公司協調溝通，當時被告公司蛋品課課長蔡政宏即曾主動提出願以免除
      原告最後一期尚未付清之貨款︵約四萬餘元︶做為補償，但不為原告所接受。
      倘兩造間非經銷關係而係一般買賣，則何以被告願主動賠償，此顯然不合常理
      。再者，證人廖本政亦證稱：「姓吳的課長叫原告吳志強一邊辦手續（經銷合
      約），一邊可以賣，吳志強就開始賣。」益証兩造經銷契約之存在。
    (6)綜右所述，原告如非被告在高雄區之正式經銷商，然被告在高雄地區又無其他
      經銷商，再者被告公司並無直接供貨給販售點，也無商家直接至台南批購，則
      被告所生產之健康蛋竟能在高雄地區有百家以上之陳列販售點，顯然不可能。
      凡此種種均足證兩造間確實存有經銷契約，應無疑義。
（二）被告另否認兩造間有原告於高雄漢神百貨公司內販售被告肉品之約定，及以大
      盤商之價格進貨，裝潢費用交被告負擔三成等約定。惟查：
      (1)被告自始否認曾與高雄漢神百貨簽約，惟觀漢神名店百貨股份有限公司九十
        年六月一日漢神百總字九００六０一號函稱：「：：於八十七年五月間原
        由統一企業股份有限公司向本公司租設肉品專櫃：：」可證被告空言否認不
        足為採。
      (2)被告亦否認原告所提漢神百貨股份有限公司廠商合約書中被告公司之大小章
        ，然查上開印章，核與漢神百貨公司函文附件中同意書上被告公司大小章相
        符，再次證明被告確有與漢神百貨公司確有簽訂契約之事實。且證人廖本政
        亦證稱：「當時證人吳禎敏及統一公司的人員有說要以最優惠的價格提供肉
        品，裝潢費統一公司有說要出一部分，：：」等語，亦證原告所稱被告承諾
        以與大盤商相同之價格讓原告進貨，且答應要負擔裝潢費用三成之事實。
三、證據：提出（買入）讓渡證書一件、（賣出）讓渡證書一件、付員工薪資證明且
          件、房租租賃契約書一件、漢神百貨廠商合約書一件、招牌看板支出單據
          乙份、超收肉品之報價單及計算表各一件、報紙廣告版一件、抵押權設定
          契約書一件、曾隆興先生著「現代非典型契約法論」七十六年自修訂版第
          二一一至二二三頁、鄭玉波先生著「民法債篇各論下冊」第四八三至四八
          四頁、蛋品銷售表一件、銷貨發票十四張、專櫃對帳單十張（以上均為影
          本）及廣告看板照片、聲請訊問證人王美玉、吳志輝、邱炳樹、張金嶽、
          廖本政、蔡政宏，另聲請向漢神名店百貨股份有限公司查詢被告公司有無
          曾經或現在設立肉品專櫃於其百貨公司。
乙、被告方面：
一、聲明：求為判決：（一）原告之訴及其假執行之聲請均駁回。（二）如受不利之
          判決，願供擔保准予免假執行。
二、陳述：
（一）在蛋品部分，原告於八十九年四月十九日提出之起訴狀主張八十七年三月起，
      擔任被告高雄區「健康蛋」之經銷銷商，又於八十九年九月八日之準備書狀提
      出下列理由：被告在八十七年一、二月間於報紙上刊登廣告徵求統一健康蛋高
      雄經銷商、被告將十七個販售點無條件轉讓由原告鋪貨、被告要求原告提供不
      動產設定抵押擔保貨款之清償、被告有給予貨品折讓、運費補貼，在斷貨後，
      被告公司蛋品課課長蔡政宏即曾主動提出願以免除原告最後一期尚未付清之貨
      款四萬多元做為補償等，而認為兩造間確有經銷契約存在；因此，原告乃以被
      告停止供貨為可歸責於被告之事由而終止經銷契約，遂依民法第二百六十三條
      準用第二百六十條及第二百六十二條之規定，請求被告賠償其貨車買賣之價差
      、已付員工之薪資及預付房屋租金之相關損失云云，惟查：
      (1)按一般商業習慣，供應商為確保將來之債權會要求經銷商提供擔保，並簽訂
        經銷合約以確立雙方之權利、義務關係，被告在選任經銷商即是如此，而證
        諸八十九年十二月七日原告證人蔡政宏即證稱『成為經銷商的流程必須完成
        抵押權設定，兩方再簽訂經銷合約契約書。』亦可獲得證明。又查一般商業
        習慣，供應商挑選經銷商，就如同在辦理結婚大事一樣，是非常嚴肅及慎重
        的，首先，供應商一定會要求經銷商提供擔保以確保將來之債權，其次，雙
        方會簽訂經銷合約以確立權利、義務關係，而被告在選任經銷商即是如此，
        絕不會有先以經銷身份交易，再補辦經銷手續之情形發生。
      (2)被告在八十七年三月之前在高雄地區並無直接蛋品之銷售，因此乃於八十七
        年一月十五日刊登徵求大高雄經銷之廣告，故何來原告所稱將十七個販售點
        無條件轉讓由原告鋪貨之事？
      (3)被告曾刊登廣告徵求經銷商（見原告證八號），其中條件之一是「能提供不
        動產抵押設定者」，依此條件並非一經錄用即當然成為經銷商，而是原告尚
        須履行不動產抵押設定之義務，原告明知此事，卻遲遲未能完成抵押設定登
        記（因抵押設定契約書尚掌控在其手中），亦未簽訂經銷合約（商品推廣合
        約），可見當時原告祇想將雙方關係界定在一般買賣，並不積極想當經銷商
        ，而且實際上尚未成為經銷商。
      (4)原告與被告間既無書面經銷合約亦未口頭約定權利、義務、因此原告可向被
        告買，亦可向第三人買，被告對之均無約束力，而雙方每次交易，衹要『雙
        方談好價錢及付款條件就可以』（見民國八十九年十七日原告證人蔡政宏之
        證言），故基於公平原則，原告未成為經銷商之前，被告同樣可賣蛋品予原
        告，亦可不賣原告，因此未供貨予原告時，並無必要且無義務以免除原告最
        後一期尚未付清之貨款四萬多元做為補償，況原告證人蔡政宏亦證稱『沒有
        免除債務這回事』。另有關貨品折讓、運輸補貼尚待原告證明。本件原告與
        被告在蛋品交易期間，雙方既無書面經銷合約亦未口頭約定權利、義務，因
        此原告可向被告買，亦可向第三人買，且其購買之蛋品如何行銷？被告對之
        均無約束力，因此雙方每次交易，祇須價格、付款條件談妥即可，這當然是
        一般買賣關係。
      (5)被告對原告於八十九年四月十九日提出之讓渡書（見原告證一號）、讓渡證
        明書（見原告證二號）、受僱證明（見原告證三號）、房屋租賃契約書（見
        原告證四號）均持否認之態度，因前揭書面證物未經公開機關確認，均可事
        後再補正。況被告在民國八十七年一月十五日徵求經銷商廣告中條件之一
        是當時要有小貨車者，何以原告在民國八十七年四月間尚須買二手貨車？原
        原告證人王美玉於九十年一月九日證稱『國際節能公司負責人王義清是我哥
        哥，該公司目前已暫停營業，停業時間我不記得了。』對於一個不了解國際
        節能公司狀況之證人，聲稱是該公司員工而未有書面授權證據佐證，其有關
        原告與國際節能公司間二手車買賣及房屋租賃之證言，是否真實是值得懷疑
        的。原告證人吳志輝與原告係親兄弟，雙方是否有勞僱關係？是否有薪資
        之給付？並無薪水單及報稅資料，可資佐證。
（二）在肉品方面，原告主張被告曾口頭承諾：繳交漢神百貨一百二十萬元裝潢費，
      由被告補助百分之三十；文宣、廣告、促銷等活動支出，由被告支出；肉品進
      貨單價比照大盤商云云。惟按依民事訴訟法第二百七十七條之規定，當事人主
      張有利於己之事實者，就其事實有舉證之責任。然本件原告迄無人證亦無其他
      書面證據足供推論或證明被告有此承諾，可見原告所言顯為片面之詞，應不足
      以採信。況查：
      (1)原告在九十年二月廿七日向  鈞院呈報肉品銷貨發票（列為原告證十三），
        用以證明肉品之價差，惟原告本身祇是一個零售點，觀之其提供之銷貨發票
        ，單項產品訂貨每次至多二、三十公斤，甚至少於十公斤，而瑞岡企業公司
        是被告之大盤商，單項產品每次訂貨不是幾千公斤，就是幾百公斤（見證一
        ），二者之量差極大，若有價差應是正常。
      (2)原告又於九十年二月廿七日向  鈞院呈報漢神百貨與統一公司肉品專櫃銷售
        對帳單（列為原告證十四），用以證明被告統一公司有與漢神百貨簽訂肉品
        專櫃合約，然如果以上原告所舉屬實，則應提出被告與漢神百貨正式簽訂肉
        品專櫃合約之證據，而不是提出一份無效之合約（見原告證五），況上揭銷
        售對帳單被告未曾見過。
（三）綜上所述，本件原告與被告在蛋品交易方面僅為一般買賣關係，尚未提升至經
      銷關係，而被告在肉品方面亦未承諾給予優惠或補助，因此原告片面以經銷關
      係及所謂被告之承諾為基礎所請求之損害賠償，應無理由。
三、證據：提出推廣合約書一件為證。
丙、本院依職權向漢神百貨股份有限公司函查被告自八十七年四月起至八十八年三月
    止是否有於該公司設立肉品專櫃及該專櫃之經營、結帳情形。
    理    由
乙、得心證之理由：
一、原告起訴主張其於八十七年三月起，擔任被告公司高雄區「健康蛋」之經銷商，
    除送貨至原有商店鋪貨外，並開發新客戶以增加業務量，不料正當客戶數不斷增
    加，由三月間每週二百盒共十五家客戶，至十月間已成長至每週九百盒共五十家
    客戶之際，被告在毫無預警情形下，於八十七年十月初突告知要終止經銷關係，
    不再供貨，令原告受有貨車買賣損害十六萬五千元、員工薪資損害二萬五千元，
    房屋租金損害七萬五千元，上述三項損害共計二十六萬五千元；另於八十七年四
    月間，被告公司主管向原告表示以被告名義與高雄市漢神百貨公司簽訂肉品專櫃
    合約，但由原告來經營，並承諾：(1)繳交漢神百貨公司一百二十萬元裝潢費，由
    被告補助百分之三十；(2)文宣、廣告、促銷等活動支出，由被告支付；(3)肉品進
    貨單價，比照大盤商。兩造遂開始合作經營在漢神百貨公司肉品專櫃（自八十七
    年六月至八十八年三月止）期間因被告未履行上開協議，故原告請求被告應給付
    原告裝潢費三十六萬元、文宣、廣告、促銷費用二萬二千元、販促費每月三千元
    ，十個月共三萬元及超收肉品價差七萬九千餘元，以上三項，共計四十九萬一千
    元，爰依民法第二百二十六條第一項、履行協議之契約上請求權之法律關係，求
    為命被告應給付原告七十五萬六千元暨法定遲延利息之判決。
二、被告則以：在蛋品部分，兩造間既無書面經銷合約亦未口頭約定權利、義務、因
    此原告可向被告買，亦可向第三人買，且其購買之蛋品如何行銷？被告對之均無
    約束力，因此雙方每次交易，祇須價格、付款條件談妥即可，兩造間僅屬一般買
    賣關係；在肉品部分，原告主張被告曾口頭承諾：繳交漢神百貨一百二十萬元裝
    潢費，由被告補助百分之三十；文宣、廣告、促銷等活動支出，由被告支出；肉
    品進貨單價比照大盤商云云，惟原告迄未提出任何證據證明被告有此承諾，可見
    原告所言顯為片面之詞，應不足採信等語，資為抗辯。
三、本件經協同兩造整理並協議簡化爭點及不爭執點後，結果如左：
（一）兩造不爭執之事實為：
      (1)原告自八十七年三月起至八十七年十月間販賣被告公司之蛋品產品，而該蛋
        品產品是由被告直接供貨予原告。
      (2)原告自八十七年六月起至八十八年三月間販賣被告公司之肉品產品，而該肉
        品產品是由被告直接供貨予原告。
      (3)原告所提出土地建築改良物抵押權設定契約書上，被告公司之公司印章為真
        正。
      (4)原告與訴外人漢神百貨股份有限公司間，自八十七年六月起至八十八年三月
        止有設立肉品專櫃契約存在。
（二）兩造所爭執者，經兩造分別於九十年八月十六日、九十年八月二十八日提出爭
      點整理狀，並經本院於九十年十月九日言詞辯論期日會同兩造整理結果，兩造
      協議之爭點如左：
      (1)兩造自八十七年三月起至八十七年十月止，是否有蛋品產品之經銷契約存在
        ？
      (2)兩造自八十七年四月間起至八十八年三月間止，有肉品產品之經銷契約存在
        ？
      (3)被告與訴外人漢神百貨股份有限公司公司是否有簽訂設立肉品專櫃之廠商合
        約書？
      (4)被告是否於八十七年十月間，未經預告突然單方終止兩造間之蛋品產品經銷
        契約，致原告受有貨車買賣損失十六萬五千元，員工薪水損失二萬五千元，
        房租損失七萬五千元？
      (5)被告是否同意支付在訴外人漢神百貨股份有限公司公司設立肉品專櫃之裝
        潢費（一百二十萬元）之三成即三十六萬元、統一招牌二萬二千元、販促費
        三萬元（每月三千元共十個月）、及以提供大盤商之價格提供肉品給原告？
四、前述第三項第（一）項所列各點，為兩造所不爭執之事實，堪信為真實。茲就兩
    造間之爭點分述如左：
壹、有關蛋品部分：
（一）兩造自八十七年三月起至八十七年十月止，是否有蛋品產品之經銷契約存在？
      原告主張兩造間就蛋品產品有經銷契約存在，該經銷契約屬「買賣性質之代理
      店契約」；被告則抗辯兩造間無經銷契約存在，僅屬一般買賣契約，經查：
      (1)按商品之供給商，將其製造或進口之商品，繼續的供給販賣商店，經由販賣
        商店之販賣活動，以維持或擴張其商品之銷路時，從事於商品之販賣者，稱
        為代理店，而供給商與代理店所訂契約，即為代理契約。又代理店依其法律
        性質可分為：買賣性質之代理店、代辦商性質之代理店、行紀性之代理店。
        買賣性質之代理店，係代理店向供給商購買商品後，以自己之計算，轉售他
        人，於此情形，商品購入價格與轉售價格之差異，即為代理店之利益，從而
        供給商與代理店間之繼續性商品供給契約，係屬買賣契約。（以上詳參曾隆
        興先生著，「現代非典型契約論」七十六年一月修訂版，第二百零九至二百
        十頁）
      (2)查本件原告主張其開始販賣被告公司之蛋品產品，係因被告於八十七年一月
        十五日在台灣新聞報第二十二版刊登廣告，原告因該廣告至被告公司應徵，
        經被告公司認原告符合被告公司所要求之各項條件，始同意原告開始販賣被
        告公司之蛋品產品等情，核與證人即被告公司之人員蔡政宏到庭證稱：「（
        你在被告公司負責何項業務？）我負責被告公司全省蛋品買賣經銷及業務推
        廣。（原告是何時起販賣被告的蛋品？）大約在八十七年年初開始。（被告
        將蛋品交與原告販售的原因？）當時被告公司刊登報紙，有很多人來應徵，
        我們有經過評估，評估的內容包括對方是否有倉庫，車輛及可否提供不動產
        供擔保，經評估後認為原告都符合這些條件，才交給原告販賣。（提示八十
        七年一月十五日臺灣新聞報第二十二版之廣告，徵求大高雄經銷的廣告是否
        你們公司刊登的？）是的。」等語（見本院八十九年十一月七日言詞辯論筆
        錄）相符，原告此部分主張堪信為真實。
      (3)被告於八十七年一月十五日在台灣新聞報第二十二版刊登廣告之內容為：「
        統一蛋品徵大高雄經銷條件：年齡三十五歲以下身體健康者。對經銷生
        鮮雞蛋或超市通路有經驗或興趣者。有小貨車者。能提供不動產抵押設
        定者。最佳創業良機，無誠勿試。：：」等語，觀諸上開廣告內容，被告已
        明示係徵求其蛋品產品在「大高雄經銷」，並要求應徵者必須具備一定之條
        件，原告自認符合上開條件至被告公司應徵，經被告公司審核評估原告之各
        項條件均符合被告之要求後，始將其蛋品產品交由原告銷售，則兩造間之關
        係顯非僅止於通常之買賣關係。蓋在通常之買賣關係，買賣雙方約定一方移
        轉財產權於他方，他方支付價金，雙方就標的物及其價金互相同意時，買賣
        約即成立，與本件情形，被告要求經銷者必須符合年齡三十五歲以下身體健
        康、對經銷生鮮雞蛋或超市通路有經驗或興趣、有小貨車、能提供不動產抵
        押設定等條件，顯然有別。
      (4)被告於八十七年一月十五日在台灣新聞報第二十二版刊登徵求大高雄地區經
        銷廣告，原告前往應徵，被告認原告符合被告要求之各項條件，原告並提供
        坐落高雄市苓雅區○○○段一０九五之三地號土地及其上門牌號碼為高雄市
        苓雅區○○街一七二號之建物欲設定本金最高限額抵押三百萬元之抵押權予
        被告，雙方已簽訂土地建築改良物抵押權設定契約書，有原告提出之土地建
        築改良物抵押權設定契約書附卷可稽，被告亦承諾上開抵押權設定契約書上
        被告公司印章為真正，嗣雖未辦理登記完畢，惟自八十七年三月間起，被告
        即將其蛋品產品供貨予原告行銷至高雄地區，被告亦自承在八十七年三月之
        前被告在高雄地區沒有直接銷對象（見本院九十年二月二十七日言詞辯論筆
        錄），則兩造雖未簽署書面之經銷契約，上開不動產抵押權亦未完成登記，
        惟依兩造締約之過程：被告係為徵求大高雄地區之蛋品經銷商而刊登廣告，
        原告因該廣告前往應徵，被告認原告符合各項條件而開始領貨予原告行銷至
        高雄地區，原告並僱用證人吳志輝專責蛋品工作及負責開發新客戶（見證人
        吳志輝於本院九十年一月九日之言詞辯論筆錄），而被告在原告為其行銷之
        前在高雄地區並無任何銷售點等情觀之，可知被告之所以開始供貨給原告販
        賣，顯係兩造就被告蛋品產品成立前述之經銷契約（即買賣性質之代理店契
        約）已達成意思表示合致，原告始提供不動產與被告訂立抵押權設定契約（
        惟未完成登記），並積極開發新客戶。依上述情形，被告空言抗辯兩造間僅
        屬一般買賣關係，顯不足採信；原告主張兩造間成立經銷契約（買賣性質之
        代理店契約），應堪採信。
（二）次按經銷契約非民法債篇第二章所定各種之債，惟考慮代理店為販賣及促銷供
      給商之商品，必須投入相當之金錢及人力，且其契約之性質為繼續性的商品供
      給契約，在終止契約之時間上，應可類推適用民法第五百六十一條之規定，否
      則，在契約當事人未定契約期限之情形下，苟容許供給商未經預告突然終止契
      約，必造成代理店已投入之金錢、人力無法回收其成本；反之，苟容許代理人
      店未經預告突然終止契約，必造成供給商原供應之商品因一時欠缺銷售管道而
      銷售無門之窘境，故解釋上應類推適用民法第五百六十一條之規定。查兩造間
      有經銷契約（買賣性質之代理店契約）已如前述，又該契約並未定有期限，則
      依上開說明，類推適用民法第五百六十一條之規定，任何一方欲終止契約，應
      於三個月前通知他方，被告於八十七年十月突然終止兩造間蛋品之代理店契約
      ，且被告自承該蛋品產品在八十七年十月即不再生產（見本院九十年八月二十
      三日筆錄），可見被告係因不再生產該項產品而終止契約，則本件終止契約顯
      係可歸責於被告之事由，則類推適用民法第二百六十三準用民法第二百六十條
      規定，原告自得向被告求損害賠償。
（三）茲就原告所請求之各項損害得否准許，分敘如左：
      (1)貨車買賣損害：
        原告主張其為經營蛋品及肉品事業，於八十七年四月間向訴外人國際節能股
        份有限公司，買入二手貨車，價金為四十八萬五千元，嗣於八十八年二月間
        以三十二萬元出售予訴外人結凰企業有限公司，此部分共損失十六萬五千元
        。惟查：必須自備小貨車，為被告徵求蛋品經銷商之條件之一，有被告於八
        十七年一月十五日在台灣新聞報第二十二版刊登內容為：「統一蛋品徵大高
        雄經銷條件：年齡三十五歲以下身體健康者。對經銷生鮮雞蛋或超市○
        路有經驗或興趣者。『有小貨車者。』能提供不動產抵押設定者。最佳
        創業良機，無誠勿試。：：」等語之廣告可證，析言之，原告必須自備有小
        貨車，方符合被告之經銷商條件，被告才願與原告締約，苟原告未自備小貨
        車，被告根本不可能與原告締約；亦即具備小貨車與否，係原告成為經銷商
        之前提條件，原告並非與被告締約之後，為擴充設備，才購買該小貨車，則
        原告買賣該小貨車之差價損失，自不得向被告請求賠償，原告此部分請求，
        不應准許。
      (2)員工薪資損害：
        原告主張被告於八十七年十月初在毫無預警情形下終止經銷關係，致原告於
        十月間已無貨可送，但十月份仍需照發員工吳志輝之薪水二萬五千元，此部
        分損害金額為二萬五千元等語，雖為被告所否認，惟證人吳志輝到庭證稱：
        伊自八十七年六月起至八十七年十月止受僱於原告，每月薪水二萬五千元，
        伊只負責蛋品的工作及開發新客戶，最後一次去載蛋回來，原告說被告公司
        停產，叫伊不用再去載蛋，叫伊去結清及跟客戶解釋，伊是到八十七年十月
        底才處理完畢，八十七年十月份薪水伊有領到等語（詳見本院九十年一月九
        日言詞辯論筆錄），則原告此部分損害係因被告突然終止契約所致，被告空
        言否認，不足採信，原告此部損害二萬五千元應予准許。
      (3)房屋租金損害：
        原告主張其為經營蛋品業務，於八十七年四月一日起承租門牌號碼高雄縣鳳
        山市○○路三０四號之六房屋，每月租金二萬五千元，每三個月付一次，而
        原告於八十七年十月二日已付清十、十一、十二月共三個月租金時，被告竟
        於十月七日片面停止供貨，造成原告已繳價金無法索回，此部分損失七萬五
        千元等語，雖為被告所否認，惟證人王美玉到庭證稱：「：：原告另外有向
        我租鳳山市○○路三○四之六房屋，租金一個月兩萬五千元，租金三個月收
        一次，在期初收，原告從八十七年四月租到十二月我是分別在八十七年四月
        、七月及十二月收了三次租金。」等語（見本院九十年一月九日言詞辯論筆
        錄），則原告此部分損害係因被告突然終止契約所致，被告空言否認，不足
        採信，原告此部損害七萬五千元應予准許。
      (4)綜上，原告主張被告突然終止蛋品契約，致原告受有損害，請求被告賠償員
        工薪資損害二萬五千元、房屋租金損害七萬五千元，為有理由，應予准許，
        至原告請求被告應賠償貨車買賣損害十六萬五千元部分，依法無據，不應准
        許。
貳、有關肉品部分：
（一）被告與訴外人漢神百貨股份有限公司公司是否有簽訂設立肉品專櫃之廠商合約
      書？
      (1)原告主張另於八十七年四月間，被告公司主管向原告表示以被告名義與高雄
        市漢神百貨公司簽訂肉品專櫃合約，但由原告來經營等語，雖為被告所否認
        ，經查經本院依職權向漢神百貨股份有限公司函查被告自八十七年四月起至
        八十八年三月止是否有於該公司設立肉品專櫃及該專櫃之經營、結帳情形，
        據該公司函覆：「緣時隔多年，相關人員均已離職，經調閱書面資料，查知
        於八十七年五月間原由統一企業股份有限公司向本公司租設肉品專櫃，嗣又
        改由尚恩商店經營（附件一），故至八十八年三月止，僅只八十七年六月由
        統一企業股份有限公司簽訂外其餘皆由尚恩公司簽訂。」等語，有漢神百貨
        股份有限公司九十年六月一日漢百總字九００六０一號函及所附之證人張金
        嶽書函、同意書、漢神百貨股份有限公司廠商設櫃申請書影本附卷可稽，證
        人即被告公司飼料部經理張金嶽雖亦到庭證稱被告公司與漢神百貨股份有限
        公司沒有關係云云，惟查上開漢神百貨股份有限公司九十年六月一日漢百總
        字九００六０一號函所附之證人張金嶽致漢神百貨股份有限公司北島副理之
        書函上載：「茲因『承租』貴公司生鮮肉品專櫃委由上恩商行實際經營一事
        ，因我方營業發票無法配合上恩開立請款，以致影響上恩商無法取得應有權
        益，：：」等語，證人張金嶽亦承認上開書函為其所書，則證人張金嶽稱被
        告公司與漢神百貨股份有限公司沒有關係云云，與其所書前開書函之內容不
        符，不足採信。證人張金嶽為被告公司飼料部經理，由其所書上開書函內容
        及漢神百貨股份有限公司上開函文可知，被告確曾於八十七年六月與漢神百
        貨股份有限公司訂立設立肉品專櫃之契約，被告辯稱其與訴外人漢神百貨股
        份有限公司公司未曾簽訂設立肉品專櫃之廠商合約云云，即不足採。
      (2)八十七年六月間被告雖曾與訴外人漢神百貨股份有限公司訂立設立肉品專櫃
        之契約，惟據原告稱：「（為何漢神百貨公司的回函稱被告在八十七年六月
        有向漢神百貨公司租設肉品專櫃？）八十七年五月是還在裝潢中，原告並沒
        有開始經營，原告是從八十九年六月份才開始經營。」、「（原告在漢神百
        貨公司實際經營肉品專櫃之起迄時間？）八十七年六月至八十八年三月。（
        原告有沒有再與漢神百貨公司簽約？）原告沒有再與漢神百貨公司簽新約，
        原告是承受原來被告公司與漢神百貨公司所定廠商合約書中之被告當事人之
        地位，八十七年六月開始承受，這是有經過統一公司同意。（原告所指承受
        契約當事人地位與兩造間八十七年四月之經銷之契約有何關係？）我們承受
        是兩造八十七年四月之經銷合約就講好了，由被告先去設櫃再由原告接手經
        營。」等語（本院九十年十月九日言詞辯論筆錄），則依原告所述之情形，
        被告雖曾於八十七年六月間與訴外人漢神百貨股份有限公司訂立設立肉品專
        櫃之契約，惟自八十七年五月間起至八十八年三月間止，實際負責裝潢、經
        營者實為原告，被告從未參與經營該肉品專櫃。
（二）原告主張於八十七年四月間，被告公司主管向原告表示以被告名義與漢神百貨
      股份公司簽訂肉品專櫃合約，但由原告來經營，並承諾：(1)繳交漢神百貨公司
      一百二十萬元裝潢費，由被告補助百分之三十；(2)文宣、廣告、促銷等活動支
      出，由被告支付；(3)肉品進貨單價，比照大盤商兩造遂開始合作經營在漢神百
      貨公司肉品專櫃（自八十七年六月至八十八年三月止），被告尚未履行上開協
      議，依上開協議被告應給付原告(1)裝潢費三十六萬元(2)文宣、廣告二萬二千元
      、販促費每月三千元，十個月共三萬元。(3)超收肉品價差七萬九千餘元云云，
      惟為被告所否認，原告雖舉證人廖本政之證言及被告與訴外人漢神百貨股份公
      司曾簽訂肉品專櫃合約為證，惟查：
      (1)證人廖本政到庭證稱：「（當初原告與被告在談肉品專櫃時，你有否在場？
        ）我有在場，詳細契約我沒看到，當初被告公司是由證人吳禎敏與原告談的
        ，也派人到漢神百貨公司協助，當時北島也有在場，只是談如何擺設，當時
        證人吳禎敏及統一公司的人員有說要以最優惠的價格提供肉品，裝潢費統一
        公司有說要出一部分，裝潢費共有一百二十萬元，當初漢神百貨公司是要求
        統一公司先拿一部分出來，剩餘部分再由漢神要給原告甲○○○○○○○的
        錢扣除。」等語（本院九十年八月七日言詞辯論筆錄），證人廖本政之證詞
        ，並未言及被告曾同意文宣、廣告、販促費等費用由其支付。又證人廖本政
        雖證稱被告表示拿出一部分裝潢費，當初漢神百貨公司是要求統一公司先拿
        一部分出來，剩餘部分再由漢神要給原告甲○○○○○○○的錢扣除云云，
        惟原告於九十年八月七日言詞辯論期日稱：「裝潢費是由原告先拿出六十萬
        元給漢神公司，剩下的再由漢神要給原告的錢扣除」等語，則苟被告曾同意
        支付三成之裝潢費用，訴外人漢神百貨股份有限公司亦要求被告要先拿出一
        部分之金錢，何以被告從頭至尾未曾提出任何裝潢費用予訴外人漢神百貨股
        份有限公司，反而係由原告拿出六十萬元給訴外人漢神百貨股份有限公司，
        剩餘部分再由訴外人漢神百貨股份有限公司要給原告的款項扣除？是證人廖
        本政之證言有上述之瑕疵，尚難採為對原告有利之證據。
      (2)被告雖於八十七年六月曾與訴外人漢神百貨股份有限公司訂立設立肉品專櫃
        之契約，惟自八十七年五月間起至八十八年三月間止，實際負責裝潢、經營
        者實均為原告，已如前述，又據漢神百貨股份有限公司九十年六月一日漢百
        總字九００六０一號函所附之（ＴＯ：漢神名店百貨股份有限公司）同意書
        ，該同意書之立書人為本件原告及被告，其內容記載：「乙方（即本件被告
        ）於民國八十七年五月本欲與漢神百貨公司有簽約的協定並同意交付漢神怊
        店百貨公司一百二十萬元的裝潢費用，但實際五月開始的作業均由甲方（即
        本件原告）與漢神名店百貨股份有限公司進行，故經甲方及乙方的協議之下
        ，從五月之合約改由甲方與漢神百貨正式簽約，並由甲方支付給漢神一百二
        十萬元裝潢費用，但因七月份之貨款部分，已由漢神與乙方結帳，故在甲方
        與乙方的同意之下，此筆款項由甲方及乙方自行協調至於雙方與漢神百貨之
        簽約因協調後改變如下：五月甲方與漢神名店百貨簽定臨時合約書，六月則
        由乙方與漢神百貨簽定臨時合約書，至於八十七年七月至八十八年三月之合
        約則由於甲方與漢名百貨簽定正式合約，並請漢神百貨依照以上合約精神履
        行合約規範」等語，有該同意書影本附卷可稽，則依上開同意書內容可知，
        被告於八十七年六月與訴外人漢神百貨股份有限公司訂立臨時之設立肉品專
        櫃契約，僅在協助解決原告對訴外人漢神百貨股份有限公司之請款問題（因
        訴外人漢神百貨股份有限公司將應給付原告之款項，均簽發以被告為受款人
        之支票，詳見原告於本院九十年十月九日言詞辯論期日之陳述），其真意並
        無與訴外人漢神百貨股份有限公司訂立契約之意，此觀諸八十七年五月係原
        告與訴外人漢神百貨股份有限公司訂約，八十七年七月起至八十八年三月間
        止亦係原告與訴外人漢神百貨股份有限公司訂約，僅中間一個月即八十七年
        六月，因訴外人漢神百貨股份有限公司將應給付原告之款項，均簽發以被告
        為受款人之支票，被告為協助原告取得上開款項，才在八十七年六月與訴外
        人漢神百貨股份有限公司簽訂一個月之契約，即可明知，則該肉品專櫃之實
        際經營者自始至終均為原告，而非被告，尚難僅因被告曾在八十七年六月與
        訴外人漢神百貨股份有限公司簽訂一個月之契約，即推論被告同意支付原告
        三成之裝潢費用及文宣、廣告、販促費；且由由上述同意書內容亦可知兩造
        已約定裝潢費一百二十萬元應由原告給付予訴外人漢神百貨股份有限公司，
        則兩造間並無由被告支付三成裝潢費之約定甚明。
      (3)證人廖本政雖又證稱被告公司人員曾表示要以最優惠之價格提供肉品，原告
        並主張比照被告供應大盤商瑞岡企業公司之單價，被告提供原告肉品之價格
        差距達百分之十九，以八十七年九月至十一月原告進貨金額四十一萬九千四
        百五十四元計算，被告共超收七萬九千餘元云云，惟查據原告提出之肉品銷
        貨發票，其單項產品訂貨每次至多二、三十公斤，甚至少於十公斤，而訴外
        人瑞岡企業公司為被告之大盤商，單項產品每次訂貨多達幾千公斤或幾百公
        斤業據被告陳明在卷，依一般經驗法則，被告對原告與對訴外人瑞岡企業公
        司在價格上有所差異，應屬正常，被告此部分抗辯尚堪採信。
      (4)綜上，原告未能舉證證明被告同意支付裝潢費百分之三十；文宣、廣告、促
        銷等活動支出，由被告支付；原告肉品進貨單價，比照大盤商，則原告請求
        被告應給付原告裝潢費三十六萬元文宣、廣告二萬二千元、販促費每月三千
        元，十個月共三萬元及超收肉品價差七萬九千餘元云云，即無理由。
五、從而，原告本於債務不履行之損害賠償法律關係，請求被告給付原告十萬元，及
    自起訴狀繕本送達被告之翌日（即八十九年四月二十七日）起至清償日止，按週
    年利率百分之五計算之利息，為有理由，應予准許，至逾此部分之請求，則無理
    由，應予駁回。原告另本於兩造間之契約關係，請求被告給付裝潢費三十六萬元
    文宣、廣告二萬二千元、販促費三萬元及超收肉品價差七萬九千元及法定遲延利
    息部分，為無理由，應予駁回。
六、假執行之宣告：原告勝訴部分，兩造分別陳明願供擔保為准、免為假執行之宣告
    ，經核於法均無不合，爰分別酌定相當擔保金額准許之，至於原告敗訴部分，其
    假執行之聲請已失所附麗，應予駁回。
七、結論：本件原告之訴為一部有理由，一部無理由，應依民事訴訟法第七十九條但
    書、第三百九十條第二項、第三百九十二條，判決如主文。
中      華      民      國    九十      年      十      月    二十四  日
                                臺灣台南地方法院民事第三庭
~B法      官  翁金緞
右為正本係照原本作成
如對本判決上訴，須於判決送達後廿日內向本院提出上訴狀
中      華      民      國    九十      年      十      月    二十四  日
~B法院書記官  許悉愛


司法院資訊處製作；財團法人民間司法改革基金會備份。
